最高法院民事裁定　　　　　　　　　　111年度台抗字第639號
再 抗告 人　江明南
　　　　　　施景彬
共　　　同
訴訟代理人　陳彥希律師
　　　　　　劉彥玲律師
上列再抗告人因與相對人財團法人證券投資人及期貨交易人保護
中心間聲請假扣押事件，對於中華民國111年3月31日臺灣高等法
院裁定（111年度抗字第264號），提起再抗告，本院裁定如下：
    主  文
再抗告駁回。
再抗告訴訟費用由再抗告人負擔。
    理  由
本件相對人依證券投資人及期貨交易人保護法（下稱投保法）第
28條規定，為保全購買英屬開曼群島商康友製藥控股有限公司股
票受有損害投資人之債權，向臺灣臺北地方法院（下稱臺北地院
）聲請就再抗告人之財產於新臺幣（下同）47億5,349萬5,811元
範圍內為假扣押。經該院准其聲請後，再抗告人提起抗告。原法
院以：依相對人所提事證，已得薄弱之心證，信其事實上之主張
大概如此，堪認相對人就假扣押之請求已有釋明。再抗告人就相
對人之請求已堅決拒絕給付，雖仍任職於勤業眾信聯合會計事務
所，然再抗告人所有之不動產公告現值合計僅5,443萬8,174元，
且設定有高於公告現值之最高限額抵押權或抵押權，縱參諸實價
登錄資料認定不動產市價核計逾億元，並扣除涉嫌炒股之投資人
求償金額部分，仍認再抗告人現有財產與相對人求償金額47億餘
元相差懸殊，依一般社會通念，有無法或不能滿足相對人債權之
情形，堪認相對人就本件假扣押之原因，已為相當之釋明。另審
酌相對人係依投保法成立之保護機構，依該法提起團體訴訟，具
有相當公益性，且其授權人眾多，求償金額甚高，訴訟終結尚需
時日，為免影響保護基金之運作，認免供擔保准予假扣押，臺北
地院之裁定並無不當等詞，因而裁定駁回再抗告人之抗告。再抗
告人不服，對之提起再抗告。
按對於假扣押聲請之裁定抗告者，除認抗告不合法應予駁回或與
保全程序以保全強制執行之目的有違者外，抗告法院於裁定前，
為保障債權人及債務人之程序權，並使法院形成正確心證，防止
發生突襲，固應就將作為裁判基礎之事證，賦與雙方充分陳述意
見之機會，其踐行程序始得謂為合法，此觀民事訴訟法第528 條
第2 項規定自明。惟倘法院未經債務人陳述意見所採為判斷基礎
之事證，對於債務人尚非不利，債務人即不得援此作為聲明不服
之理由。本件原法院依職權調閱內政部不動產交易實價查詢服務
網網頁資料（外放），固未予再抗告人就上開證據有陳述意見之
機會，即逕採為裁判之基礎。惟原法院以該不動產實價登錄市價
高於公告現值，再抗告人以該市價計算之現有財產，與相對人求
償金額相差懸殊，而認依一般社會通念，再抗告人有無法滿足相
對人債權之情形，而有假扣押之原因。依上說明，尚難認原法院
適用民事訴訟法第528條第2項規定顯有錯誤。至再抗告人之賠償
責任是否成立、範圍如何？要屬應由本案訴訟認定之實體問題，
非假扣押程序所應審酌者。再抗告意旨，指摘原裁定不當，求予
廢棄，為無理由。
據上論結，本件再抗告為無理由。依民事訴訟法第495 條之1第2
項、第449條第1項、第95條、第78條，裁定如主文。
中    華    民    國   111    年    7     月    20    日
                      最高法院民事第三庭
                          審判長法官  沈  方  維  
                                法官  鍾  任  賜  
                                法官  張  競  文  
                                法官  方  彬  彬  
                                法官  陳  麗  芬  
本件正本證明與原本無異
                                      書  記  官
中    華    民    國   111    年    8     月    2     日